臺灣新北地方法院刑事判決
                                    110年度簡上字第226號
上  訴  人
即  被  告  吳家安


上列上訴人即被告因違反毒品危害防制條例案件，不服本院民國
110年3月18日110年度簡字第372號第一審判決（聲請簡易判決處
刑案號：109年度毒偵字第5877號），提起上訴，本院管轄之第
二審合議庭判決如下：                
    主  文
原判決關於沒收部分撤銷。
其他上訴駁回。
    事  實
    乙○○基於施用第二級毒品之犯意，於民國109年8月16日22時
    許，在新北市○○區○○街00號3樓之房屋以將其持有之第二級
    毒品甲基安非他命置於玻璃球吸食器內燒烤，再以口鼻吸食
    所生煙霧之方式施用甲基安非他命1次。
    理  由
壹、證據能力部分本院以下所引用之非供述證據，均與本案事實
    具有關聯性，且查無事證足認係經公務員違背法定程序所取
    得，況公訴人已同意該等非供述證據皆有證據能力（見本院
    110年度簡上字第226號卷<下稱本院簡上卷>第128頁），上
    訴人即被告乙○○則未表示意見，迄至言詞辯論終結前亦未聲
    明異議，業經詳查本院110年度簡上字第226號卷宗確認無訛
    ，是堪認均有證據能力。
貳、實體部分
一、認定犯罪事實所憑之證據及理由
(一)上揭事實，業經被告於警詢時坦認不諱（見109年度毒偵字
    第5877號卷<下稱毒偵卷>第9頁背面），又經警徵得其同意
    而於109年8月17日4時40分許所採集之尿液（檢體編號：I00
    00000，經以酵素免疫分析法（EIA）初步檢驗結果，呈安非
    他命類陽性反應，再以氣相層析質譜儀法（GC/MS）確認檢
    驗結果確呈安非他命、甲基安非他命陽性反應，此有勘察採
    證同意書、新北市政府警察局受採集尿液檢體人姓名及檢體
    編號對照表、台灣檢驗科技股份有限公司109年8月29日濫用
    藥物檢驗報告在卷可稽（見毒偵卷第21、22、63頁），足認
    被告前開任意性自白與事實相符，當可採信。
(二)按甲基安非他命係毒品危害防制條例第2條第2項第2款所定
    之第二級毒品；又犯毒品危害防制條例第10條施用毒品之罪
    者，檢察官應聲請法院裁定，令被告入勒戒處所觀察、勒戒
    ，經觀察、勒戒後，無繼續施用毒品之傾向者，應即釋放，
    並由檢察官為不起訴處分，有繼續施用毒品之傾向者，則由
    檢察官先聲請法院裁定令入戒治處所施以強制戒治，俟強制
    戒治期滿，再行釋放，並由檢察官為不起訴處分；而依前開
    規定觀察勒戒或強制戒治執行完畢釋放後，3年內再犯施用
    毒品之罪者，檢察官應依法追訴，毒品危害防制條例第20條
    第1項、第2項、第23條第2項分別定有明文。經查，被告前
    於107年間因施用毒品案件，經本院以107年度毒聲字第587
    號裁定送觀察、勒戒後，認無繼續施用毒品之傾向，於108
    年5月1日執行完畢而釋放出所，由臺灣新北地方檢察署檢察
    官以108年度毒偵緝字第116號為不起訴處分確定等情，有臺
    灣高等法院被告前案紀錄表在卷可參（見本院簡上卷第19-2
    0頁）。是被告既於107年間初犯經觀察、勒戒執行完畢釋放
    後3年內再犯本案施用毒品犯行，揆諸上揭規定，被告所為
    本案施用第二級毒品犯行，應已符合修正後毒品危害防制條
    例第23條第2項所定「3年內再犯」之起訴程式要件，是公訴
    人逕行起訴，於法尚無違誤。
(三)綜上所述，本案事證明確，被告犯行，堪以認定，應依法論
    科。
二、論罪科刑之理由
(一)核被告所為，係犯毒品危害防制條例第10條第2項之施用第
    二級毒品罪。其因施用而持有第二級毒品之低度行為，應為
    施用第二級毒品之高度行為所吸收，不另論罪。
(二)原審以被告犯罪事證明確，適用刑事訴訟法第449條第1項前
    段、第3項、第454條第2項，毒品危害防制條例第10條第2項
    ，刑法第11條前段、第41條第1項前段等規定，並審酌施用
    毒品所生危害，實以自戕身心健康為主，對於他人生命、身
    體、財產等法益，尚無明顯而重大之實害，且施用毒品成癮
    者，其腦部因長期、反覆受毒品刺激影響，部分區域出現功
    能失調情形，影響個人認知功能與行為表現，毒品成癮實為
    一慢性且具復發性疾病，戒癮療程要能有效且長期的維持其
    效果，除了需醫療藥物、心理諮商等，以協助成癮者戒除其
    身癮、心癮外，亦有賴家庭支持、社會接納、穩定的就業、
    人際關係等，才能有效預防復發。被告前已接受觀察、勒戒
    之處遇，惜仍未能擺托毒癮控制，堅定戒毒信念，而於療程
    結束後，再犯本案施用毒品罪。兼衡被告犯罪後於警詢坦認
    犯行、偵訊時改口否認犯罪之犯後態度，並考量其教育程度
    係國中畢業（依個人戶籍資料所載），自陳家庭經濟狀況勉
    持、從事廢五金相關行業之生活狀況等一切情狀，量處被告
    有期徒刑3月，並諭知如易科罰金，以新臺幣1千元折算1日
    ，除宣告沒收銷燬部分之認定有誤而應予撤銷（詳下述）外
    ，其餘認事用法皆無違誤，量刑亦屬妥適，應予維持。
三、撤銷改判之理由被告於109年8月17日1時40分許，在新北市
    蘆洲區中山二路與九穹街之路口為警查扣不明之白色或透明
    晶體1包，經送鑑驗之結果為未檢出毒品危害防制條例第2條
    所列管之第一、二、三、四級毒品等情，有搜索扣押筆錄與
    扣押物品目錄表、臺北榮民總醫院109年10月13日北榮毒鑑
    字第C0000000號毒品成分鑑定書及員警職務報告在卷可證（
    見偵卷第14-16、66、70頁）。足見前揭扣案晶體並未含有
    第二級毒品甲基安非他命成分甚明，原審誤認含有甲基安非
    他命成分，因而依毒品危害防制條例第18條第1項前段規定
    ，宣告沒收銷燬前揭扣案晶體，適用法律，有所違誤。原判
    決關於沒收部分既有前揭可議之處，此部分自應由本院撤銷
    改判。
四、上訴不可採之理由被告雖遵期提起上訴，惟僅稱：希望法官
    能重新量刑；希望檢察官能讓我申請戒癮治療，家中有母親
    要照顧，擔心之後判徒刑，沒人照顧，希望法官、檢察官能
    給我機會改過云云。惟：
(一)按刑之量定，屬為裁判之法院得依職權自由裁量之事項，苟
    其量刑已以行為人之責任為基礎，並斟酌刑法第57條各款所
    列情狀，在法定刑度內，酌量科刑，無顯然失當或違反公平
    、比例及罪刑相當原則者，亦無偏執一端，致明顯失出失入
    情形，自不得指為違法（參最高法院107年度台上字第393號
    刑事判決意旨）。查原審判決已具體審酌關於刑法第57條科
    刑等一切情狀，在罪責原則下適正行使其量刑之裁量權，依
    前揭說明之一切情狀，而為刑罰之量定，客觀上並未逾越法
    定刑度，或有濫用其裁量權限之違法情形，況被告上訴僅泛
    稱：希望法官能重新量刑云云，並未具體指摘原審量刑時漏
    未審酌刑法第57條各款所定何種情事，因而有何違法不當之
    處，故被告此部分上訴顯無可採。。
(二)按第20條第1項及第23條第2項之程序，於檢察官先依刑事訴
    訟法第253條之1第1項、第253條之2第1項第4款至第6款或第
    8款規定，為附條件之緩起訴處分時，或於少年法院（地方
    法院少年法庭）認以依少年事件處理法程序處理為適當時，
    不適用之；前項緩起訴處分，經撤銷者，檢察官應繼續偵查
    或起訴；檢察官依刑事訴訟法第253條之2第1項第6款規定為
    緩起訴處分前，應徵詢醫療機構之意見；必要時，並得徵詢
    其他相關機關（構）之意見；刑事訴訟法第253條之2第1項
    第6款規定之緩起訴處分，其適用戒癮治療之種類、實施對
    象、內容、方式、執行醫療機構或其他機構與其他相關事項
    之辦法及完成戒癮治療之認定標準，由行政院定之，毒品危
    害防制條例第24條定有明文。由上開規定可知，進入司法程
    序之戒癮治療方式僅限於檢察官所為之附命完成戒癮治療之
    緩起訴處分，是本院自不能逾越法律規定賦予之權限，對被
    告為附命完成戒癮治療之緩起訴處分。準此，被告上訴稱：
    希望檢察官能讓我申請戒癮治療，家中有母親要照顧，擔心
    之後判徒刑，沒人照顧，希望法官、檢察官能給我機會改過
    云云，亦非可採。
(三)綜上，被告此部分上訴均無理由，應予駁回。
五、按被告於第二審經合法傳喚，無正當之理由不到庭者，得不
    待其陳述，逕行判決，刑事訴訟法第371條定有明文。次按
    對於簡易判決處刑不服而上訴者，得準用上開規定，此觀諸
    刑事訴訟法第455條之1第3項之規定自明。是本案被告經本
    院合法傳喚，無正當理由未到庭，本院爰不待其陳述，而為
    一造辯論判決，附此敘明。
據上論斷，應依刑事訴訟法第455條之1第1項、第3項、第369條
第1項前段、第368條、第371條，判決如主文。
本案經檢察官甲○○偵查後聲請簡易判決處刑，由被告提起上訴，
並經檢察官郭智安到庭執行公訴。
中　　華　　民　　國　 110　　年　　12　　月　　 9　　日
                  刑事第三庭  審判長法　官　 蘇揚旭
                                    法  官   洪振峰
                                    法  官   施建榮
上列正本證明與原本無異。
不得上訴。
                                    書記官   葉芷廷
中　　華　　民　　國　　110 　年　　12　　月　　13　　日